【裁判字號】    97,裁,5084
【裁判日期】    971120
【裁判案由】    水利法
【裁判全文】
最  高  行  政  法  院  裁  定
                                      97年度裁字第5084號
上  訴  人  甲○○
訴訟代理人  謝崇浯律師
被 上訴 人  經濟部
代  表  人  乙○○
上列當事人間水利法事件，上訴人對於中華民國97年7月3日臺北
高等行政法院96年度訴字第3145號判決，提起上訴，本院裁定如
下：
    主  文
上訴駁回。
上訴審訴訟費用由上訴人負擔。
    理  由
一、按對於高等行政法院判決之上訴，非以其違背法令為理由，
    不得為之，行政訴訟法第242條定有明文。依同法第243條第
    1項規定，判決不適用法規或適用不當者，為違背法令；而
    判決有同條第2項所列各款情形之一者，為當然違背法令。
    又提起上訴，應以上訴狀表明上訴理由，並應添具關於上訴
    理由之必要證據，復為同法第244條第1項第4款及第2項所明
    定。準此，當事人對於高等行政法院判決提起上訴，如以高
    等行政法院判決有行政訴訟法第243條第1項規定之不適用法
    規或適用不當為理由時，其上訴狀或理由書應有具體之指摘
    ，並揭示該法規之條項或其內容；若係成文法以外之法則，
    應揭示該法則之旨趣；倘為司法院解釋或本院之判例，則應
    揭示該判解之字號或其內容；如以高等行政法院判決有行政
    訴訟法第243條第2項所列各款情形為理由時，其上訴狀或理
    由書應揭示合於該條項各款之事實。上訴狀或理由書如未依
    此項方法表明，或其所表明者與上開法條規定不合時，即難
    認為已對高等行政法院判決之違背法令有具體之指摘，其上
    訴自難認為合法。
二、本件上訴人對於臺北高等行政法院96年度訴字第3145號判決
    （下稱原判決）上訴，雖以：(一)上訴人於原審起訴主張原處
    分有違比例原則，詎原判決並未說明原處分為何未違反比例
    原則，顯有判決不備理由之違法。(二)上訴人於原審起訴主張
    被上訴人作成原處分時，未依行政程序法第102條規定給予
    上訴人陳述意見之機會，詎原判決依現場取締紀錄及偵訊筆
    錄，認定無再通知上訴人陳述意見之必要。惟現場取締紀錄
    為「部分定型化」之填空表格，雖有「扣案機具係依水利法
    第93條之5規定予以沒入，為先依行政執行法第36條規定予
    以扣留」等文字，惟是否已如原判決所認定之「已告知」上
    訴人，並非無疑。況原審行準備程序時，受命法官特別針對
    此點詢問被上訴人，由被上訴人之訴訟代理人之回答內容可
    知，現場取締時，僅依臺灣南投地方法院檢察署（下稱南投
    地檢署）檢察官之命令查扣而已，直至被上訴人收受南投地
    檢署函，才作成沒入機具之行政處分。故原判決認定被上訴
    人取締當時已告知上訴人違反水利法，且其機具依水利法第
    93條之5規定予以沒入一節，即與卷證內資料不符，違反論
    理法則，有判決不適用法規之違法。(三)現場取締時所提及之
    處分實為水利法第92條之2第7款之罰鍰，不及沒入機具之行
    政處分，上訴人自無對後者陳述意見之可能。而上訴人於刑
    事偵查程序中，係對涉嫌盜採砂石罪嫌而為陳述，不包括對
    沒入機具之行政處分之陳述意見。故原判決認定被上訴人於
    作成沒入機具之行政處分前，已給予上訴人「充分」陳述意
    見之機會云云，實有不當。(四)現場取締及警方對上訴人進行
    盜採砂石罪嫌之偵訊，均未曾以書面通知上訴人，則原判決
    認定被上訴人依據水利法第93條之5規定為沒入機具之行政
    處分前，已依行政程序法第39條規定給予上訴人陳述意見之
    機會，進而認為對沒入機具之行政處分，被上訴人無須再依
    同法第102條規定給予上訴人陳述意見之機會，適用法規顯
    有不當等語為由。惟查，現場取締紀錄明載「扣案機具係依
    水利法第93條之5規定予以沒入，為先依行政執行法第36條
    規定予以扣留，並拖運至本局機具保管場」等詞，上訴人既
    緊接著於其後簽名捺指印，實難諉為不知，是上訴人於被上
    訴人作成沒入機具之行政處分前，有長達10個月之時間得以
    口頭或書面陳述意見，且行政程序法第39條規定：「行政機
    關基於調查事實及證據之必要，『得』以書面通知相關之人
    陳述意見。…」既規定「得」，而非「應」，上訴人自不得
    主張被上訴人未以書面通知上訴人陳述意見等情為違法。則
    原判決認定被上訴人於取締時已告知上訴人扣案機具係依水
    利法第93條之5規定予以沒入，被上訴人於作成沒入機具之
    行政處分前，已給予上訴人陳述意見之機會等節，核與卷證
    資料並無不符，亦不違反論理法則，且無適用法規不當之違
    法。至於南投地檢署函請被上訴人本於職權依法處理機具等
    ，乃係因南投地檢署對上訴人為不起訴處分，已無從由法院
    判決沒收機具等，故請被上訴人本於職權依法處理機具等，
    惟此函並不影響被上訴人於現場取締時即係依水利法第93條
    之5規定予以沒入。故核其上訴狀所載內容，或係重述其在
    原審業經主張而為原判決摒棄不採之陳詞，或係就原審取捨
    證據、認定事實之職權行使事項，任加指摘違誤，或係就原
    審所為論斷或駁斥其主張之理由，泛言原判決理由不備及適
    用法規不當，而未具體表明原判決究竟有如何合於不適用法
    規或適用不當、或有行政訴訟法第243條第2項所列各款之情
    形，尚難認為已對原判決之如何違背法令有具體之指摘。依
    首揭規定及說明，應認其上訴為不合法，應予駁回。
三、據上論結，本件上訴為不合法。依行政訴訟法第249條第1項
    前段、第104條、民事訴訟法第95條、第78條，裁定如主文
    。
中    華    民    國    97    年    11    月    20    日
                    最高行政法院第五庭
                        審判長法官  劉  鑫  楨
                              法官  黃  本  仁
                              法官  黃  清  光
                              法官  黃  淑  玲
                              法官  吳  慧  娟
以  上  正  本  證  明  與  原  本  無  異
中    華    民    國    97    年    11    月    20    日
                              書記官  張  雅  琴


司法院資訊處製作；財團法人民間司法改革基金會備份。
